臺灣彰化地方法院北斗簡易庭民事判決
110年度斗簡字第21號
原      告  廖永宏  
訴訟代理人  江昱勳律師
被      告  運旺環保有限公司即運旺回收有限公司

法定代理人  陳振家  

訴訟代理人  李進建律師
複  代理人  賴柔樺律師(已解除委任)
上列當事人間請求給付票款事件，於民國110年12月10日言詞辯
論終結，本院判決如下：
    主      文
原告之訴駁回。
訴訟費用新臺幣壹萬肆仟捌佰陸拾元由原告負擔。
    事實及理由
一、本件被告經合法通知，未於最後言詞辯論期日到場，核無民
    事訴訟法第386條所列各款情形，爰依原告之聲請，由其一
    造辯論而為判決。
二、原告主張：原告於民國108 年4 月間借款新臺幣(下同)400,
    000元與鍾岳錡，未預扣利息，亦未約定清償期及利息，原
    告交付現金400,000元與鍾岳錡；原告於108 年6、7 月間借
    款500,000元與鍾岳錡，未預扣利息，亦未約定清償期及利
    息，原告交付現金500,000元與鍾岳錡；原告於108 年10月1
    7日借款500,000元與鍾岳錡，未預扣利息，亦未約定清償期
    及利息，原告交付現金500,000元與鍾岳錡，是鍾岳錡共計
    向原告借款1,400,000元未清償，嗣鍾岳錡要求原告於108年
    10月初至被告法定代理人陳振家家中商討如何還款，原告依
    約前往陳振家家中，當時鍾岳錡與陳振家已在等候原告，而
    陳振家配偶取出附表所示支票(下稱系爭支票)，由陳振家將
    系爭支票交與原告，而原告、陳振家、鍾岳錡同意，如鍾岳
    錡在1年內未還款1,400,000元，則同意讓原告在1年後兌現
    系爭支票，109年10月初已至清償期，鍾岳錡仍未還款1,400
    ,000元，原告因此提示系爭支票未獲付款，爰依系爭票據之
    法律關係，提起本件訴訟等語。並聲明：被告應給付原告1,
    400,000元，及自109年10月16日起至清償日止，按年息6%計
    算之利息。
三、被告雖未於最後一次言詞辯論期日到庭，惟據其先前到庭陳
    述：被告法定代理人陳振家之弟陳廷毓向原告借款，原告要
    求被告簽發系爭支票交給原告，而陳廷毓支付之利息及本金
    已超過票面金額已清償借款。另主張時效消滅等語。並聲明
    ：原告之訴駁回。
四、本院之判斷：
  ㈠原告主張系爭支票為被告所簽發，並交付予原告，嗣原告於1
    09年10月15日提示系爭支票而遭退票乙情，此有系爭支票、
    退票理由單等件可稽，且為被告所不爭，是此部分事實，應
    堪信為真實。
  ㈡原告另主張系爭支票係因鍾岳錡向其借款1,400,000元，被告
    簽發系爭支票為還款擔保等語，則為被告所否認，並以前揭
    情詞置辯，經查：
  ⒈按票據乃文義證券及無因證券，票據上之權利義務悉依票上
    所載文義定之，與其基礎之原因關係各自獨立，票據上權利
    之行使不以其原因關係存在為前提。執票人行使票據上權利
    時，僅須證明票據為真正，就票據基礎之原因關係確係有效
    存在，不負舉證責任。若票據債務人以自己與執票人間所存
    抗辯之事由對抗執票人，依票據法第13條規定觀之固非法所
    不許，惟仍應先由票據債務人就該抗辯事由負舉證之責任。
    必待為票據基礎之原因關係確立後，法院就此項原因關係進
    行實體審理時，當事人於該原因關係是否有效成立或已否消
    滅等事項有所爭執，始適用各該法律關係之舉證責任分配原
    則。又當事人主張有利於己之事實者，就其事實有舉證之責
    任，為民事訴訟法第277條前段所明定，且民事訴訟如係由
    原告主張權利者，應先由原告負舉證之責，若原告先不能舉
    證，以證實自己主張之事實為真實，則被告就其抗辯事實即
    令不能舉證，或其所舉證據尚有疵累，亦應駁回原告之請求
    。
  ⒉本件陳振家提供系爭支票予原告時，陳振家為被告之負責人
    ，自有權代表被告簽發系爭支票並交付予原告，是兩造間應
    屬為系爭支票之直接前後手關係，而票據債務人即被告自得
    依票據法第13條為原因關係之抗辯。
  ⒊又被告抗辯陳振家提供系爭支票予原告之目的，是因陳振家
    之弟陳廷毓向原告借款，原告要求被告簽發系爭支票交給原
    告，而陳廷毓已清償借款，被告簽發系爭支票予原告目的已
    達成，雙方票據原因關係已消滅之事實，然此情為原告主張
    被告簽發系爭支票是為鍾岳錡還款擔保一節所否認，是兩造
    就系爭支票簽發之基礎原因關係陳述並不一致，自應由票據
    債務人即被告就原因關係為何，負舉證責任。然被告就其所
    抗辯系爭支票之原因關係為陳廷毓向原告借款一節，並未提
    出相關證據佐證之，是難認被告此部分抗辯為真。從而，依
    上開說明，原告上開主張鍾岳錡向其借款1,400,000元未清
    償，嗣被告提供系爭支票予伊充為還款擔保一情，即屬可採
    信。
　⒋再系爭支票之原因關係既然為被告擔保鍾岳錡向原告借款之
    還款擔保，而票據債務人即被告又否認此部分事實，是依上
    開說明，自應由原告就此負舉證之責。然原告僅以系爭支票
    及退票理由單等件為據，並未提出其他足資證明交付借款之
    證據，自尚未對所主張之消費借貸關係提出足夠之證明，要
    難僅藉其持有系爭支票及退票理由單等件，即遽認其與鍾岳
    錡間有1,400,000元消費借貸關係存在
五、綜上所述，兩造為系爭支票之直接前後手，系爭支票為被告
    所簽發後交付原告擔保鍾岳錡所積欠之1,400,000元借款，
    然原告並未證明其與鍾岳錡間有1,400,000元消費借貸關係
    存在。從而，原告提起給付票款之訴，請求被告給付1,400,
    000元及自109年10月16日起至清償日止，按年息6%計算之利
    息，為無理由，應予駁回。至被告辯稱系爭支票之票據債權
    已時效消滅等語，然原告並未證明系爭支票債權存在，則本
    件即毋庸就系爭支票票據債權是否已罹於時效為審酌，併予
    敘明。
六、本件事證已臻明確，至於兩造其餘之攻擊或防禦方法及未經
    援用之證據，經本院斟酌後，認為均不足以影響本判決之結
    果，爰不再一一論述，併此敘明。
七、訴訟費用負擔之依據：民事訴訟法第78條。本件第一審訴訟
    費用為14,860元（原告繳納），應由敗訴之原告負擔。
中　　華　　民　　國　　111 　年　　1 　　月　　14　　日
                  臺灣彰化地方法院北斗簡易庭
                          法  官 楊鑫忠
以上正本係照原本作成。
如對本判決不服提起上訴，應於送達後20日內，向本院提出上訴
狀並表明上訴理由(須按對造人數附繕本) 。
中　　華　　民　　國　　111 　年　　1 　　月　　14　　日

                          書記官  張清秀

附表：

編號  發票日(民國)  票面金額(新臺幣) 退票日(民國)  票據號碼 01 108年10月17日 140萬元 109年10月15日 BTA0000000